臺灣臺中地方法院刑事判決　　　　　　　　　　　　九十二年度訴字第二三八八號
　　公　訴　人　臺灣臺中地方法院檢察署檢察官
　　被　　　告　甲○○
右列被告因違反森林法案件，經檢察官提起公訴（九十二年度偵字第八五四八號），
本院判決如左：
    主  文
甲○○結夥二人以上於保安林竊取森林主產物，為搬運贓物，使用車輛，累犯，處有
期徒刑拾月，併科罰金新臺幣拾壹萬陸仟捌佰肆拾元，罰金如易服勞役，以銀元參佰
元即新臺幣玖佰元折算壹日。
扣案之鍊鋸貳條及絞鍊壹條，均沒收。
    事  實
一、甲○○有違反森林法之前科，並因犯竊盜罪，經臺灣苗栗地方法院以九十年度易
    字第一三二號判決判處有期徒刑八月後，經臺灣高等法院臺中分院以九十年度上
    易字第一五一○號判決駁回上訴確定，經送監執行後，於民國九十一年七月十一
    日執行完畢。詎其猶不知悔改，復與戊○○及乙○○（均經本院以九十二年度訴
    字第一一六九號判決判處罪刑確定）二人，經乙○○先以電話聯絡並允以新臺幣
    （下同）五千元之代價僱用甲○○後，共同意圖為自己不法所有，基於結夥二人
    以上於保安林竊取森林主產物及為搬運贓物而使用車輛之犯意聯絡，於九十二年
    四月十九日晚上八時許，各駕駛自用小貨車、吉普車及廂型車一輛，相約於臺中
    縣東勢鎮後，一同駕車進入臺中縣和平鄉○○村○○○道三十三公里處（即行政
    院農業委員會林務局東勢林區管理處麗陽工作站所轄屬保安林之國有林班地第一
    四七號林區），並於翌日上午開始，由戊○○、乙○○共同以戊○○所有之鍊鋸
    二條，將預先選好之檜木頭鋸成二十五節後，由甲○○利用戊○○所有之絞練一
    條，將其中十三節裝載於其自身駕駛之車牌號碼ＰＪ─五六一七號自用小貨車上
    ，餘十二節則由三人合力裝載於乙○○承租而來之車牌號碼ＹＹ─四五二九號廂
    型車上。嗣於同年月二十一日凌晨二時三十分許，三人利用深夜一同分別駕駛前
    開車輛欲乘夜色載運檜木頭下山時，於行至臺中縣和平鄉○○村○○○道五公里
    處，為警當場查獲（甲○○遭當場逮捕，戊○○及乙○○則趁隙逃逸），並扣得
    上開檜木頭二十五節（價值約五萬八千四百二十元；經發還）及戊○○所有供前
    開犯罪所用之鍊鋸二條、絞鍊一條。
二、案經臺中縣警察局和平分局報告臺灣臺中地方法院檢察署檢察官偵查起訴。
    理  由
一、訊據被告甲○○固不否認有於九十二年四月二十日晚上，經乙○○以電話聯絡允
    以五千元之代價後，受僱於乙○○，並與乙○○及戊○○二人，各自駕駛所有或
    承租而來之自用小貨車、吉普車及廂型車，於臺中縣東勢鎮會合後，一同駕車進
    入臺中縣和平鄉○○村○○○道三十三公里處，並負責將木頭搬運上車後，一同
    駕車而為警之事實。惟矢口否認有何與戊○○、乙○○二人共同竊取前開檜木頭
    之犯意聯絡，辯稱：伊於到達該博愛村裡冷林道三十三公里處後，即發現木頭已
    經戊○○、乙○○於先前鋸好了，而伊於上山之前，乙○○等人並未告知欲僱請
    伊搬運何物，伊僅係單純受僱於乙○○協助搬運、裝載貨物，並不知戊○○、乙○○二人係欲竊盜該些檜木頭等語。
二、惟查：
  (一)右揭事實，業據共犯戊○○及乙○○於檢察官訊問或本院九十二年度訴字第一一
    六九號案件審理中，均坦承不諱（詳見偵查卷第七十六頁、第七十七頁檢察官訊
    問筆錄、本院九十二年度訴字第一一六九號卷第三十頁、第三十一頁、第五十六
    頁、第五十九頁審判筆錄）；二人並於本院本案審理中，於經隔離訊問及結證後
    ，仍為相同意旨之證述（詳見本院卷審判筆錄第五頁至第十五頁），互核渠等前
    後供述及證述之內容均屬一致並相符，自堪採為認定本案被告甲○○犯罪事實之
    證據。
  (二)另本案被告甲○○與戊○○、乙○○等人裝載木頭之地點屬國有林班地第一四七
    號林區，該些裝載於被告甲○○等人車上、為警查獲之木頭屬檜木類、共二十五
    節、合計總重約三‧一公噸、價值約五萬八千四百二十元等情，亦有行政院農業
    委員會林務局東勢林區管理處麗陽工作站函及所附森林被害報告書一份在卷可稽
    附於偵查卷第六十頁、第六十一頁），並經證人即該林區管理處麗陽工作站職員
    丁○○於警詢及本院九十二年度訴字第一一六九號案件審理中，證述屬實（詳見
    偵查卷第二十七頁警詢筆錄及本院九十二年度訴字第一一六九號卷第五十七頁審
    判筆錄）。雖關於系爭檜木頭之價值，證人丁○○所證與前開森林被害告訴書所
    載之金額不同，惟審諸行政院農業委員會林務局東勢林區管理處始為本案之被害
    人，並為政府機關，而證人丁○○僅為被害人之職員，應以該函所附森林被害告
    訴書所載之材積價值為準。
  (三)此外，復有贓物認領保管單、扣押物品目錄表、查獲現場相片六張、領回出租汽
    車保管單、案件照片三張等分別附卷可稽（均附於偵查卷中）。
  (四)被告甲○○雖稱：伊係與戊○○、乙○○二人於九十二年四月二十日晚上約八時
    許，始自臺中縣東勢鎮入山，上山後即行裝載系爭木頭，前後費時約四十餘分鐘
    後，即行下山，並未在山上過夜等語（見本院卷審判筆錄第十八頁），惟核其於
    警詢及檢察官訊問中，原皆供稱：伊係於九十二年四月十九日晚上約八時左右，
    自家中（按：被告係住於臺中縣東勢鎮）駕駛該自用小貨車進入林道（詳見偵查
    卷第十九頁反面、第二十頁警詢筆錄、第四十五頁檢察官訊問筆錄），證人戊○○、乙○○亦於檢察官訊問及本院審理時，分別供承或證述：渠等約於九十二年
    四月十九日進入山區（詳見偵查卷第七十六頁、第七十七頁二人檢察官訊問筆錄
    ）、「是四月十九日晚上‧‧‧上去的」（戊○○本院證述）、「（你們幾點開
    始鋸木頭的？）白天開始動手，一直鋸到傍晚太陽快要下山」（乙○○本院證述
    ）等語，足認被告甲○○及戊○○、乙○○三人，應確係於九十二年四月十九日
    晚上，駕車進入該林道，被告及乙○○於本院審理中始稱：渠等三人並未過夜等
    語，並不足採。
  (五)又被告甲○○雖另辯稱：系爭檜木頭係於先前即已經戊○○、乙○○二人鋸好了
    ，伊於上山之前，乙○○等人並未告知伊欲搬運何物，伊亦不知戊○○、乙○○
    二人欲竊盜該些檜木頭等語。惟核證人戊○○已就此部分，於本院審理中明確證
    稱：上山之後，甲○○負責載運的工作，甲○○知道我們在鋸，但是因為甲○○
    不會鋸，所以留在車上等語；證人乙○○亦證稱：「鋸木頭是我跟戊○○在鋸，
    甲○○當天有在場」、「我們在前面鋸木頭，他在後面把木頭裝上車」、「甲○○負責裝貨」、「（我與戊○○是）白天開始動手，一直鋸到傍晚太陽快下山」
    等語。被告甲○○與既於戊○○、乙○○等人以鍊鋸切割檜木時均在場目睹，並
    負責將鋸好之檜木頭搬運上車，且渠等停留於林區內之時間亦長達一日餘，如何
    能謂與戊○○、乙○○二人間並無犯意之聯絡與行為之分擔？是其辯稱不知情等
    語，顯不可採。
  (六)綜上所述，本件事證事證明確，被告甲○○之犯行堪以認定。
三、按森林法第十五條第三項規定：「國有林產物之種類、處分方式與條件、林產物
    採取、搬運、轉讓、繳費及其他應遵行事項之處分規則，由中央主管機關定之」
    ，行政院農業委員會因之據以訂定發布「國有林林產物處分規則」，其第三條第
    一款明定：「主產物：指生立、枯損、倒伏之竹木及殘留之根株、殘材」，是核
    本件被告甲○○與共犯戊○○、乙○○所竊取者，當屬所謂之「森林主產物」無
    疑。被告甲○○基於與戊○○、乙○○之犯意聯絡與行為之分擔，結夥二人以上
    ，於保安林內，竊取屬森林主產物之檜木頭，並為搬運贓物，使用車輛，核其所
    為，係犯森林法第五十二條第一項第一款、第四款及第六款之結夥二人以上於保
    安林竊取森林主產物，為搬運贓物而使用車輛罪。被告甲○○與戊○○、乙○○
    ，雖有使用性質上屬凶器之鍊鋸及絞鍊以竊取森林主產物之行為，惟因森林法第
    五十二條第一項各款所定之罪與刑法第三百二十一條第一項第三款之加重竊盜罪
    間，具有特別法與普通法之法條競合關係，故不應另論被告以刑法第三百二十一
    條第一項第三款之罪。又公訴意旨雖認本件實施犯罪之人，除被告甲○○與戊○○、乙○○外，尚有一姓名、年籍不詳之男子，亦與被告甲○○等人具有犯意之
    聯絡與行為之分擔，惟遍閱全案相關卷證資料，實乏該名男子涉案之積極證據，
    是本院爰不就此加以認定。復查，被告甲○○前因犯竊盜罪，經臺灣苗栗地方法
    院以九十年度易字第一三二號判決判處有期徒刑八月後，經臺灣高等法院臺中分
    院以九十年度上易字第一五一○號判決駁回上訴確定，經送監執行後，於九十一
    年七月十一日執行完畢等情，業有其臺灣高等法院被告全國前案紀錄表一份在卷
    可查，其於受有期徒刑之執行完畢後，五年內再犯本件有期徒刑以上之罪，為累
    犯，應依法加重其刑。爰審酌其前已有一次違反森林法之前科（如前開前案紀錄
    表所載），竟不思記取教訓及以正當途徑獲取金錢，致仍有本件違反森林法之犯
    行，其犯罪後猶圖飾卸責任、並無悔意，惟所竊取者，雖屬珍貴之檜木類森林主
    產物，然其數量非多、價值非鉅、次數復僅有一次等一切情狀，予以量處如主文
    所示之刑，以示懲儆。
四、另查，犯森林法第五十二條第一項之加重竊取森林主產物罪，應併科贓額二倍以
    上五倍以下之罰金，此參該法條之規定自明。本件被告甲○○與共犯戊○○、乙○○所竊取之檜木頭，總價為五萬八千四百二十元，業如前述，爰審酌本件被告
    犯罪之情節，併科其贓額二倍之罰金，即十一萬六千八百四十元，並諭知罰金如
    易服勞役之折算標準（最高法院三十九年台上字第二十號判例意旨雖認：森林法
    第五十條第一項所規定之併科罰金，係指中央銀行發行之通用國幣而言，臺灣省
    雖屬使用台幣之區域，但法院判決併科罰金，不應諭知併科台幣，至於被告繳納
    之罰金如何以台幣折合國幣，則屬於檢察官執行之問題。惟核該判例意旨，係作
    成於森林法八十七年五月二十七日公布之修正條文施行前，森林法於八十七年五
    月二十七日修正公布後，關於併科罰金之規定，已全面改以「新台幣」為貨幣單
    位，此參現行森林法第五十一條第第二項以下之規定自明，是本院認並無於本案
    中，採酌上開判例，而割裂適用現行森林法所定罰金貨幣單位之必要）。
五、扣案之鍊鋸二條、絞鍊一條，均為被告戊○○所有，供被告甲○○與戊○○、乙○○本件犯罪所用之物，業據渠等供明在卷，爰依刑法第三十八條第一項第二款
    之規定，併予宣告沒收。
據上論斷，應依刑事訴訟法第二百九十九條第一項前段，森林法第五十二條第一項第
一款、第四款、第六款，刑法第十一條前段、第四十七條、第四十二條第二項前段、
第三十八條第一項第二款，罰金罰鍰提高標準條例第二條，判決如主文。
本案經檢察官丙○○到庭執行職務。
中      華      民      國    九十三    年      三      月     十九     日
                          臺灣臺中地方法院刑事第六庭
                              審判長法  官  夏一
                                    法  官  簡源希
                                    法  官  鄧敏雄
右正本證明與原本無異。
如不服本判決，應於判決送達後十日內向本院提出上訴狀，上訴於臺灣高等法院臺中
分院( 須附繕本 )。
                                    書記官
中    華    民    國      九十三      年       三      月     二十二    日
附錄本案論罪科刑法條全文：
森林法第五十二條第一項
竊取森林主、副產物而有左列情形之一者，處六月以上五年以下有期徒刑，併科贓額
二倍以上五倍以下罰金：
一  於保安林犯之者。
二  依機關之委託或其他契約，有保護森林義務之人犯之者。
三  於行使林產採取權時犯之者。
四  結夥二人以上或僱使他人犯之者。
五  以贓物為原料，製造木炭、松節油、其他物品或培植菇類者。
六  為搬運贓物，使用牲口、船舶、車輛，或有搬運造材之設備者。
七  掘採、毀壞、燒燬或隱蔽根株，以圖罪跡之湮滅者。
八  以贓物燃料，使用於礦物之採取，精製石灰、磚瓦或其他物品之製造者。
